臺灣臺北地方法院刑事判決　　　　　　 96年度交易字第228號
公　訴　人　臺灣臺北地方法院檢察署檢察官
被　　　告　甲○○
　　　　　　乙○○
共　　　同
選任辯護人　李祖麟律師
上列被告因過失致死等案件，經檢察官提起公訴（96年度偵字第
5439號），嗣於本院準備程序進行中，被告就被訴事實為有罪之
陳述，經本院裁定進行簡式審判程序，判決如下：
    主  文
甲○○因過失致人於死，處有期徒刑壹年肆月，減為有期徒刑捌
月。
乙○○意圖藏匿犯人而頂替，處拘役伍拾日，如易科罰金，以新
臺幣壹仟元折算壹日，減為拘役貳拾伍日，如易科罰金，以新臺
幣壹仟元折算壹日，緩刑貳年。
    事  實
一、甲○○明知其駕駛執照因酒後駕駛業遭註銷，仍於民國96年
    3月12日晚間8時許，獨自一人無照駕駛其本人所有之車牌號
    碼6322-GU號自用小客車，由東往西沿臺北市○○○路○段第
    3車道欲右轉該路段1巷行駛時，本應注意汽車行駛至交岔路
    口時，轉彎車應讓直行車先行，且斯時沿該車道行進之機車
    眾多，亦應注意汽車行經人車擁擠處所，應減速慢行，作隨
    時停車之準備，而依當時情形，又無不能注意之情事，竟疏
    未注意其右後方已有廖志祥駕駛車牌號碼NW5-818號重型機
    車直行駛近，仍貿然右轉，廖志祥不及閃避，其機車左側車
    身與甲○○所駕駛之自用小客車右前葉子板、右前車輪處發
    生碰撞，廖志祥因而人車倒地滑行，再撞擊人行道上石墩柱
    ，致身體多處受有擦、挫傷、頭部重創顱內出血，雖經送醫
    急救，仍延至同年月13日凌晨0時50分許不治死亡。
二、乙○○係甲○○之胞妹，於96年3月12日晚間8時許，獲悉甲
    ○○駕車肇事，趕往車禍現場協助，因見甲○○係無照駕駛
    且神色慌張，竟意圖使甲○○隱避，而向在場處理事故之員
    警偽稱其係駕駛人云云，旋於同日晚間21時16分許，在臺北
    市仁愛醫院接受員警詢問並製作交通事故談話紀錄表，致承
    辦員警誤以為乙○○係犯罪嫌疑人，有害於刑事訴追之正確
    性。嗣甲○○在場見乙○○遭員警調查，深感不安，乃於員
    警對乙○○詢問完畢製成交通事故談話紀錄表後，主動向在
    場員警供認其才係真正駕車肇事之人，始循線查悉上情。
三、案經廖志祥之父丙○○告訴暨臺北市政府警察局大安分局報
    請臺灣臺北地方法院檢察署檢察官偵查起訴。
    理  由
一、上揭事實，業據被告甲○○、乙○○於本院審理中坦承不諱
    ，核與證人即告訴人丙○○、證人魏嘉宏證述情節相符，並
    有道路交通事故調查報告表、現場圖、補充資料表、談話紀
    錄表、採證照片、臺灣臺北地方法院檢察署相驗屍體證明書
    、檢驗報告書、臺北市立聯合醫院急診病歷、臺北市政府消
    防局救護紀錄表、台北市交通局96年9月10日北市交五字第
    9633890200號函所附鑑定覆議意見書在卷可稽，依覆議意見
    ，認被告甲○○駕駛6322-GU號自小客車右轉彎未注意右後
    方來車為肇事原因，持已註銷駕駛執照駕車為一般違規，被
    害人廖志祥駕駛NW5-818號重機車無肇事因素，本件事故之
    發生被告有過失甚為明確，被告乙○○頂替犯行，亦經被告
    甲○○證述明確，足徵被告2人任意性自白與事實相符，應
    堪採信，本件事證明確，被告犯行洵堪認定，應依法論科。
二、核被告甲○○所為，係犯刑法第276條第1項過失致人於死罪
    。按汽車駕駛人無駕駛執照駕車，因而致人死亡，依法應負
    刑事責任者，加重其刑至二分之一，道路交通管理處罰條例
    第86條第1項有明文規定，本件被告甲○○因無照駕駛過失
    致人於死罪，應依法加重其刑。核被告乙○○所為，係犯刑
    法第164條第2項之頂替罪。又被告甲○○雖於警詢時坦承其
    為肇事者，然其於偵審中仍堅執其詞，認其並無過失而無自
    願接受裁判之情形，無自首減輕其刑之適用，附此敘明。爰
    審酌被告甲○○先前有酒後駕車之前科，業遭註銷駕駛執照
    ，竟仍無照駕駛數年，顯見被告罔顧他人生命安全，致被害
    人死亡之結果，且其事後並未賠償被害人家屬之態度，被告
    乙○○並無前科，素行尚佳，此有臺灣高等法院被告前案紀
    錄表一份可按、其犯罪之動機、目的係為其姐即被告甲○○
    脫免罪責、智識程度、於犯罪後不久即由被告甲○○向員警
    坦承其為肇事者、影響本件刑事責任之追訴正確性尚非重大
    其犯罪後坦承犯行不知悔悟等一切情狀，分別量處如主文所
    示之刑，併就被告乙○○諭知易科罰金之折算標準。又本件
　　被告甲○○所犯過失傷害之罪、被告乙○○所犯頂替罪，其
　  等犯罪時間均在96年4月24日以前，符合中華民國96年罪犯
    減刑條例之規定，爰依該條例第2條第1項第3款規定減其宣
    告刑2分之1，並依同條例第9條規定，對被告乙○○諭知減
    刑後易科罰金之折算標準。
據上論斷，應依刑事訴訟法第284條之1、第273條之1第1項、第
299條第1項前段，刑法第276條第1項、第164條、第41條第1項前
段，道路交通管理處罰條例第86條第1項，刑法施行法第1條之1
，中華民國96年罪犯減刑條例第2條第1項第3款、第7條、第9條
，判決如主文。
本案經檢察官黃珮瑜到庭執行職務。
中　　華　　民　　國　　96　　年　　10　　月　　31　　日
　　　　　　　　　刑事第三庭    法　官　沈君玲
上正本證明與原本無異。
如不服本判決，應於判決送達後10日內向本院提出上訴狀（應抄
附繕本）。告訴人或被害人如對於本判決不服者，應具備理由請
求檢察官上訴，其上訴期間之計算係以檢察官收受判決正本之日
期為準。
                                書記官  張漪蕙
中　　華　　民　　國　　96　　年　　11　　月　　1 　　日
附錄本案論罪科刑法條全文
中華民國刑法第276條
（過失致死罪）
因過失致人於死者，處2年以下有期徒刑、拘役或2千元以下罰金
。
從事業務之人，因業務上之過失犯前項之罪者，處5年以下有期
徒刑或拘役，得併科3千元以下罰金。
中華民國刑法第164條
（藏匿人犯或使之隱避、頂替罪）
藏匿犯人或依法逮捕拘禁之脫逃人或使之隱避者，處2年以下有
期徒刑、拘役或5百元以下罰金。
意圖犯前項之罪而頂替者，亦同。
